【裁判字號】    92,易,1013
【裁判日期】    920807
【裁判案由】    偽造文書
【裁判全文】
臺灣高雄地方法院刑事判決                        九十二年度易字第一一三號
    公  訴  人  臺灣高雄地方法院檢察署檢察官
    被      告  丙○○
右被告因偽造文書等案件，經檢察官聲請以簡易判決處刑（九十一年度偵字第八四四
０號），本院高雄簡易庭認不宜逕以簡易程序審理，簽改依通常程序審理，本院判決
如左：
    主  文
丙○○共同行使偽造公文書，足以生損害於公眾及他人，處有期徒刑壹年貳月，緩刑
肆年。扣案之「乙○○」名義之身分證、臺灣宜蘭地方法院民事庭函各壹張、乙○○
印章、內政部公印、高雄市政府鋼印各壹顆均沒收。
    事  實
一、丙○○因缺錢孔急，上網留言徵求工作，經與某不詳真實姓名年籍之王姓成年男
    子聯繫後，以新臺幣（下同）三千元之代價，受王姓男子委託，與該王姓男子共
    同基於偽造公印文及偽造特種文書之犯意聯絡，由丙○○於民國（下同）九十一
    年四月三日，在新光百貨公司前，交付其所有之照片一張予該王姓男子，由該王
    姓男子以不詳方式取得乙○○年籍地址等資料，並委由不知情之刻印者，偽刻內
    政部印之公印、高雄市政府之鋼印、乙○○印章各一顆，該王姓男子以丙○○所
    交付之照片黏貼於偽造之乙○○國民身分證上，並將偽造之公印及鋼印蓋於其上
    ，偽造內政部公印文及高雄市政府鋼印文，而偽造乙○○名義之身分證一張，足
    以影響戶政機關對證照管理之正確性及損害乙○○之權益。嗣該王姓男子再於九
    十一年四月七日，與丙○○共同基於行使偽造特種文書、公文書及偽造私文書之
    犯意聯絡，由該王姓男子將所偽造之該乙○○國民身分證一張、偽刻之乙○○印
    章一顆及其所偽造內容為「主旨：本院受理九十年度羅促字第二二０六九號支付
    命令事件，請債權人乙○○持本函到戶政事務所聲請債務人薛慧慧、吳忠信、蕭
    錫卿、周哲正之詳細營業所或住所或最近戶籍謄本到院憑辦。」之臺灣宜蘭地方
    法院公文書影本一紙，由其申請戶籍謄本。嗣於翌（八）日上午，丙○○果持該
    偽造之身分證、公文書、印章等物品，前往高雄市○鎮區○○路一五一號之高雄
    市前鎮戶政事務所，先將上開偽造之資料及印章交予該戶政事務所之戶籍承辦人
    員甲○○，利用不知情之戶籍員甲○○在戶籍謄本申請書四份，先蓋上乙○○印
    章，申請薛慧慧、吳忠信、蕭錫卿、周哲正之戶籍謄本，足以生損害於戶政事務
    對於核發戶籍謄本管理之正確性及薛慧慧、吳忠信、蕭錫卿、周哲正之權益。然
    因甲○○隨即發現該乙○○身分證係經偽造有異，而報警查獲丙○○，並當場扣
    得偽造之乙○○國民身分證一張、印章一顆及臺灣宜蘭地方法院民事庭函一張。
二、案經高雄市政府警察局前鎮分局移送臺灣高雄地方法院檢察署檢察官聲請簡易判
    決處刑，由本院改依通常程序審理。
    理  由
一、訊據被告丙○○固坦承：伊於九十一年四月三日，在前揭地點，將照片一張交予
    該王姓男子，嗣將該王姓男子將貼有伊照片之乙○○國民身分證一張、乙○○印
    章一顆、臺灣宜蘭地方法院民事庭函一張交予伊，伊知道該身分證係假的，伊於
    九十一年四月八日，持上開證件，向戶政人員甲○○申請戶籍謄本，並由甲○○
    製作申請書及蓋印乙○○印章之事實，惟矢口否認有何行使偽造公文書、私文書
    之犯行，並辯稱：伊不知道印章及臺灣宜蘭地方法院庭函係偽造的云云。
二、經查：
（一）被告因缺錢使用，經與某王姓成年男子聯繫後，於九十一年四月三日，在高雄
      市新光三越百貨公司前，將其照片一張交予該王姓男子，嗣於同月七日，該王
      姓男子將貼有被告照片之乙○○之國民身分證一張、乙○○印章一顆及臺灣宜
      蘭地方法院民事庭函一張交予被告等事實，業據被告於警、偵訊及本院審訊中
      坦承明確，並有乙○○身分證一紙、臺灣宜蘭地方法院民事庭函一張、印章一
      顆扣案可稽。又該國民身分證經送請內政部警政署刑事警察局鑑驗結果，認印
      刷紋線與字跡均與標準身分證樣張不符，包括其上之鋼印及印文，均係偽造，
      此有該局九十二年五月五日刑鑑字第七六０六七號鑑驗通知書一紙附卷可按。
      另該臺灣宜蘭地方法院民事庭函並非臺灣宜蘭地方法院所製作一節，亦有臺灣
      宜蘭地方法院九十二年六月二十七日（九二）宜院雅字第一００九九號函在卷
      可按。再該印章並非乙○○所有，亦經證人乙○○結證屬實。
（二）被告於九十一年四月八日，持上開國民身分證、印章及臺灣宜蘭地方法院民事
      庭函，至高雄市○鎮區○○路一五一號之高雄市前鎮戶政事務所，向戶籍員甲○○申請薛慧慧、吳忠信、蕭錫卿、周哲正之戶籍謄本，並由甲○○製作該等
      申請書，並在申請書上蓋印乙○○之印章等情，亦據被告供認明確，核與證人
      甲○○於警訊及本院訊問時結證情節相符，並有戶籍謄本申請書四紙在卷可按
      。
（三）被告雖以前揭情詞置辯，然被告明知該乙○○名義之國民身分證係經偽造一節
      ，業據被告供承明確，從而，被告既明知該乙○○名義之國民身分證係偽造者
      ，而該王姓男子所交付之印章又係乙○○名義之印章，另該臺灣宜蘭地方法院
      民事庭函亦係核發予乙○○，且被告並以乙○○名義申請薛慧慧等人之戶籍謄
      本，衡之常理，被告自當明知該印章及公函係偽造者甚明。況申請戶籍謄本係
      屬易事，而被告受該王姓男子委託，以乙○○名義，持該王姓男子所交付之印
      章、公函等資料申請戶籍謄本，卻可獲得高達三千元之報酬，此為被告於本院
      訊問時所自承，顯與常情有悖，由此益徵被告當時確係明知該王姓男子所交付
      之印章、公函係屬偽造無訛。綜上，被告所辯，不足採信。本件事證明確，被
      告前揭犯行，已堪認定。
三、按國民身分證係表彰個人年籍身分之證書，性質上屬於刑法第二百十二條之特種
    文書；其上之內政部印文、高雄市政府鋼印文，屬同法第二百十八條第一項之公
    印文；戶籍謄本申請書，屬刑法第二百十條之私文書；另臺灣宜蘭地方法院民事
    庭函則屬刑法第二百十一條之公文書。是核被告所為，係犯刑法第二百十八條第
    一項之偽造公印文罪、刑法第二百十六條、第二百十二條、第二百十條、第二百
    十一條之行使偽造特種文書罪、行使偽造私文書、行使偽造公文書罪。被告偽造
    「內政部印」公印、「高雄市政府」之鋼印、乙○○印章各一顆，分別為偽造該
    國民身分證上之內政部印文、偽造高雄市政府鋼印文，偽造戶籍謄本申請書上之
    乙○○印文之階段行為，皆不另論罪。被告偽造國民身分證、戶籍謄本申請書之
    低度行為，依序為行使偽造國民身分證、行使偽造戶籍謄本申請書之高度行為所
    吸收，亦均不另論罪。被告就上開偽造公印文、行使偽造特種文書、行使偽造私
    文書及行使偽造公文書間，與該王姓男子間，有犯意之聯絡及行為之分擔，均為
    共同正犯。該王姓男子利用不知情之刻印者偽刻內政部公印、高雄市政府鋼印及
    乙○○印章；另被告利用不知情之甲○○偽造戶籍謄本申請書，均係間接正犯。
    被告所犯偽造公印文罪與行使偽造特種文書罪間，有方法結果之牽連犯關係，應
    從一重之偽造公印文罪論處。又被告所犯偽造公印文罪、行使偽造私文書罪及行
    使偽造公文書罪三罪，係一行為觸犯數罪名，應從一重之行使偽造公文書罪處斷
    ，公訴人認被告係犯刑法第二百十六條、第二百十二條、第二百十四條，容有誤
    會，惟起訴之基本社會事實同一，本院自得加以審理，並變更起訴法條。爰審酌
    被告貪圖私慾，偽造他人之國民身分證，並行使偽造公文書、私文書，惟念其犯
    後坦承大部分犯行等一切情狀，量處如主文所示之刑。又被告前未曾受有期徒刑
    以上刑之宣告，有臺灣高等法院被告全國前案紀錄表附卷可憑，其因一時失慮，
    致觸犯本案犯行，經此教訓，自當知所警惕而無再犯之虞，本院綜核各情，認前
    開對其所宣告之刑，以暫不執行為適當，爰併宣告緩刑四年，以啟自新。又扣案
    之乙○○身分證一張、臺灣宜蘭地方法院民事庭函一紙，均為被告與該王姓男子
    共同所有，供犯罪所用之物，均應依刑法第三十八條第一項第二款規定，宣告沒
    收。另扣案之乙○○印章一顆、未經扣案但並無證據證明業已滅失之內政部公印
    及高雄市政府鋼印各一顆，及戶籍謄本申請書四紙上蓋印之乙○○印文各一枚，
    均應依刑法第二百十九條規定，宣告沒收。又偽造之乙○○國民身分證上所貼被
    告所有之照片一張、所蓋印之內政部公印文一枚、高雄市政府鋼印文一枚，因前
    開國民身分證已宣告沒收，而該等照片及印文附屬其上，爰不另為沒收之諭知。
    另戶籍謄本申請書四紙，均已由被告持向戶籍員甲○○行使，而非屬被告所有，
    毋庸宣告沒收。公訴人雖未論及刑法第二百十六條、第二百十一條、二百十條之
    行使偽造公文書、行使偽造私文書罪，惟行使偽造公文書罪部分，業據公訴人於
    起訴書記載明確，又行使偽造私文書部分，則與前揭起訴有罪部分，有裁判上一
    罪關係，依審判不可分原則，本院自得加以審理，併此敘明。又公訴人雖認被告
    所為，另涉犯刑法第二百十四條之使公務員登載不實罪云云，惟依證人即受理本
    件戶籍謄本申請之戶籍員甲○○結證稱：本件戶籍謄本申請書及戶籍謄本均已列
    印出來，但尚未編號，亦未登載，且申請書亦尚未編入簿冊等語（見本院九十二
    年七月二十四日審理筆錄），足見本件證人甲○○尚未開始登載作業，亦即被告
    尚無使公務員登載不實之舉，是公訴人所認，容有誤會，惟此部分與前揭起訴有
    罪部分，有裁判上一罪關係，爰不另為無罪之諭知，併此敘明。
據上論斷，應依刑事訴訟法第四百五十二條、第二百九十九條第一項前段、第三百條
，刑法第二十八條、第二百十六條、第二百十二條、第二百十條、第二百十一條、第
二百十九條、第五十五條、第三十八條第一項第二款、第七十四條第一款，罰金罰鍰
提高標準條例第一條前段，判決如主文。
本案經檢察官劉文婷到庭執行職務。
中      華      民      國      九十二      年     八     月     七     日
                                臺灣高雄地方法院刑事第六庭
                                    審判長法官    李政庭
                                          法官    李怡諄
                                          法官    蘇雅慧
右正本證明與原本無異。
如不服本判決，應於判決送達後十日內，向本院提出上訴狀。
                                書記官    林誠桂
中      華      民      國      九十二      年     八     月     八     日
附錄本判決論罪科刑法條全文：
中華民國刑法第二百一十條
偽造、變造私文書，足以生損害於公眾或他人者，處五年以下有期徒刑。
中華民國刑法第二百一十一條
偽造、變造公文書，足以生損害於公眾或他人者，處一年以上七年以下有期徒刑。
中華民國刑法第二百一十二條
偽造、變造護照、旅券、免許證、特許證及關於品行、能力服務或其他相類之證書、
介紹書，足以生損害於公眾或他人者，處一年以下有期徒刑、拘役或三百元以下罰金
。
中華民國刑法第二百十六條
行使第二百十條至第二百十五條之文書者，依偽造、變造文書或登載不實事項或使登
載不實事項之規定處斷。
中華民國刑法第二百一十八條
偽造公印或公印文者，處五年以下有期徒刑。
盜用公印或公印文足以生損害於公眾或他人者，亦同。


司法院資訊處製作；財團法人民間司法改革基金會備份。
